臺灣高等法院刑事裁定
111年度抗字第1314號
抗  告  人  
即  受刑人  謝宗勳



上列抗告人即受刑人因聲請定其應執行刑案件，不服臺灣桃園地
方法院於中華民國111年7月27日所為111年度聲字第2192號裁定
，提起抗告，本院裁定如下：
    主  文
原裁定撤銷，發回臺灣桃園地方法院。      
    理  由
一、原裁定意旨略以：抗告人即受刑人謝宗勳因詐欺等罪，經法
    院先後判處如原裁定附表所示之刑確定，茲檢察官聲請定其
    應執行之刑，原審審核認聲請為正當，裁定應執行有期徒刑
    18年等語。
二、抗告意旨略以：受刑人僅具國中肄業學歷，初入社會當美髮
    助理員，因從事詐欺集團領款工作而經判刑，原審裁定應執
    行刑有期徒刑18年，與其他多次犯詐欺罪之受刑人經法院所
    定執行刑相比，顯然過重，不符比例原則，請求撤銷原裁定
    ，更為適當之裁定等語。　　
三、按數罪併罰之案件，於審判中，現雖有科刑辯論之機制，惟
    尚未判決被告有罪，亦未宣告其刑度前，關於定應執行刑之
    事項，欲要求檢察官、被告或其辯護人為充分辯論，盡攻防
    之能事，事實上有其困難。行為人所犯數罪，或因犯罪時間
    之先後或因偵查、審判程序進行速度之不同，或部分犯罪經
    上訴而於不同審級確定，致有二裁判以上，分別確定，合於
    數罪併罰之要件，依刑法第53條、第54條應依同法第51條第
    5款至第7款之規定，定其應執行之刑者，刑事訴訟法第477
    條第1項規定由檢察官聲請該法院裁定之（有刑法第50條第1
    項但書之情形，執行中應由受刑人請求檢察官為聲請）。依
    上開規定雖僅檢察官得向法院聲請（刑事訴訟法第477條第2
    項另規定，受刑人或其法定代理人、配偶，亦得請求前項檢
    察官聲請之），惟定應執行刑，不僅攸關國家刑罰權之行使
    ，於受刑人之權益亦有重大影響，除顯無必要或有急迫情形
    外，法院於裁定前，允宜予受刑人以言詞、書面或其他適當
    方式陳述意見之機會，程序保障更加周全（最高法院刑事大
    法庭110年度台抗大字第489號裁定意旨參照）。
四、經查，受刑人犯原裁定附表所示各罪，先後經原裁定附表所
    示法院分別判刑確定一節，有各該刑事判決及本院被告前案
    紀錄表在卷可稽，原審因認檢察官之聲請為正當而為執行刑
    之量定，固非無見。惟經本院核閱原審111年度聲字第2192
    號案件全卷，原審法院收受本案時，受刑人係於法務部○○○○
    ○○○執行中，原審法院未提解受刑人到庭陳述意見，亦未以
    函文詢問或其他替代方式，給予受刑人就本件攸關國家刑罰
    權之行使、對受刑人權益有重大影響之案件陳述意見之機會
    ，本案亦未見有何無必要或急迫之情形，則原審未依上開最
    高法院刑事大法庭裁判意旨賦予受刑人陳述意見之機會，即
    逕行裁定，復未於原裁定說明未予受刑人陳述意見機會之理
    由，難謂允當。受刑人因未獲陳述意見之機會，而只能提起
    抗告並指摘原裁定定刑過重，為有理由，應由本院將原裁定
    撤銷，並為兼衡當事人之審級利益，發回原審法院另為適法
    之裁定。
據上論斷，應依刑事訴訟法第413條前段，裁定如主文。
中　　華　　民　　國　　111 　年　　9 　　月　　7 　　日
                  刑事第十三庭審判長法　官  吳冠霆
                                    法　官  陳勇松
                                    法　官  邰婉玲
以上正本證明與原本無異。
如不服本裁定，應於收受送達後五日內向本院提出再抗告狀。
                                    書記官  傅國軒
中　　華　　民　　國　　111 　年　　9 　　月　　8 　　日